臺灣臺中地方法院刑事判決　　　　　　　 96年度易字第194號
公　訴　人　臺灣臺中地方法院檢察署檢察官
被　　　告　丁○○
　　　　　　　　　　國民
輔　佐　人　丙○○
指定辯護人　本院公設辯護人甲○○
上列被告因竊盜案件，經檢察官提起公訴（九十五年度偵字第二
八八七九號），本院判決如下：
    主    文
丁○○攜帶兇器竊盜，累犯，處有期徒刑拾月，減為有期徒刑伍
月，如易科罰金，以新臺幣壹仟元折算壹日。扣案之鑿子壹支、
活動扳手伍支、鐵鎚壹支，均沒收。
    犯罪事實
一、丁○○前於民國九十二年間，因妨害自由案件，經臺灣高等
    法院臺中分院判處有期徒刑四月確定，甫於九十二年四月十
    六日易科罰金執行完畢。猶不知悔改，復約自九十五年六月
    間起，罹患急性精神分裂症，出現幻聽、被害妄想、罪惡感
    及怪異、干擾行為等精神症狀，有宗教妄想及思考流程障礙
    現象，其因受精神障礙之影響，雖能辨識其行為違法，但依
    其辨識而行為之能力明顯受損，而達精神耗弱之程度，竟因
    見臺中市○○區○○路三段太原六號橋上，臺中市政府所有
    之景觀導覽牌等工型鋼架可供變賣換現，乃意圖為自己不法
    之所有，先於九十五年十二月二十二日下午三時許，以電話
    聯絡不知情之全省企業社（址設臺中市○○○路二四號）負
    責人陳進添，議定以新臺幣（下同）八千元之代價，由陳進
    添指派八名工人，於翌日上午八時許，前往指定之派工地點
    即臺中市○○區○○路與太原路口後，又於同（二十二）日
    下午四時許，前往址設臺中縣豐原市○○街七○號一樓之同
    賜資源回收企業有限公司（以下簡稱同賜公司），向不知情
    之同賜公司會計陳俞瑄詢問鐵類資源回收價格後，即表示翌
    日有物件要拆除，擬將拆除之資源回收物出賣予同賜公司，
    故於翌（二十三）日早上八時許，要向同賜公司租用大貨車
    ，惟因陳俞瑄表示車輛調度無法配合，丁○○隨即離去。嗣
    於同年月二十三日上午八時許，陳進添指派亦不知情工人劉
    明源、王聯錦、蔡文讚、陳炳輝、吳昭武、許文想、許金富
    、林恕八人到達丁○○所指定之上開派工地點後，丁○○即
    在場指揮上開八名工人，以其所攜帶之客觀上足以對人之生
    命、身體造成危險性，而屬兇器之鑿子一支、活動扳手五支
    、鐵鎚一支，拆除上開太原六號橋上之景觀導覽牌等工型鋼
    架；嗣陳俞瑄因有貨車可以出車，乃聯絡丁○○後，先後指
    派不知情之羅福賢、黃金戀分別駕駛車牌號碼３Ｇ─７６９
    、Ｑ９─５０２號大貨車前往丁○○所指定之上開太原六號
    橋，接受丁○○指揮。丁○○即利用不知情之劉明源等人，
    以拆除之方式，竊取七十二支工型鋼架（價值約二十七萬元
    ）得手，並分別將之放置在地上或搬運至車牌號碼３Ｇ─７
    ６９、Ｑ９─５０２號大貨車上。惟因前向臺中市政府交通
    局承包太原六號橋景觀導覽牌等工程之榮元營造公司主任林
    智炫行經該處，上前詢問拆除之原因，惟因均無人理會，乃
    報警處理。警員據報後，於同日下午一時許，在上開地點，
    當場查獲丁○○，並扣得其所有供竊取工型鋼架所用之鑿子
    一支、活動扳手五支（起訴書誤載為四支）、鐵鎚一支。
二、案經臺中市警察局第五分局報告臺灣臺中地方法院檢察署檢
    察官偵查起訴。
    理    由
壹、程序部分：
    按被告以外之人於審判外之陳述，雖不符前四條之規定，而
    經當事人於審判程序同意作為證據，法院審酌該言詞陳述或
    書面陳述作成時之情況，認為適當者，亦得為證據。當事人
    、代理人或辯護人於法院調查證據時，知有第一百五十九條
    第一項不得為證據之情形，而未於言詞辯論終結前聲明異議
    者，視為有前項之同意，刑事訴訟法第一百五十九條之五定
    有明文。經查，證人陳俞瑄、羅福賢、黃金戀、陳進添、劉
    明源、王聯錦、蔡文讚、陳炳輝、吳昭武、許文想、許金富
    、林恕、林智炫、林秀雄於警詢之陳述，對被告而言，其性
    質雖屬傳聞證據，然其警詢筆錄之內容，業經本院審理時予
    以提示並告以要旨，且經檢察官、輔佐人、辯護人及被告表
    示意見，當事人、輔佐人或辯護人已知上述筆錄乃傳聞證據
    ，且均未於言詞辯論終結前對該筆錄內容異議，依前揭規定
    ，擬制同意作為證據，且其陳述亦無不法取供之情形，本院
    認以之作為證據，應屬適當，依刑事訴訟法第一百五十九條
    之五規定，具有證據能力。
貳、認定犯罪事實所憑之證據及論罪科刑：
一、訊據被告丁○○固直承其未告知臺中市政府，即向證人陳進
    添雇用八名工人，及向同賜公司租用大貨車至臺中市○○區
    ○○路三段太原六號橋拆除臺中市政府所有之景觀導覽牌等
    工型鋼架，並有攜帶其先前購買之鑿子一支、活動扳手五支
    、鐵鎚一支供工人使用等情，惟矢口否認有何攜帶兇器竊盜
    犯行，辯稱：伊認為那些鋼架及景觀導覽牌是公害，因為其
    上面的字，金木水火土都是橫寫，但依照經書及字典，應該
    要直寫，因為橫就是蠻橫不講理，直就是行為性格坦白爽快
    ，伊將景觀導覽牌等工型鋼架拆除，是要拿去資源回收場或
    政府單位做資源回收，因為這些東西雖是不好的公害，但還
    是國家資源，不會將變賣所得占為己有，伊先前資源回收變
    賣的八千元，也有交給警方云云。惟查：
  (一)上揭犯罪事實，除被告上開供述外，並經證人即同賜公司會
    計陳俞瑄於警詢時證述：被告於九十五年十二月二十二日下
    午四時許，前來同賜公司，表示是專門在拆除房子的，明日
    有東西要拆除，並要將拆除的資源回收物賣給同賜公司，要
    同賜公司於上午八時許，派車至太原路附近載運，並詢問關
    於最近鐵類資源回收價格，因伊告訴被告必須要到十時才有
    車，被告就離開了，翌（二十三）日九時許，由同賜公司司
    機羅福賢撥打電話給被告表示可以出車後，被告告知地點後
    ，羅福賢到達現場，被告表示現場鐵條需要切割，因此羅福
    賢又打電話請同賜公司另一名司機黃金戀支援，警方查獲本
    案時，在現場之車牌號碼３Ｇ─７６９、Ｑ９─５０２號大
    貨車均是同賜公司租給被告的等語（見臺中市警察局第五分
    局刑事案件偵查卷宗【以下簡稱「警卷」】證人陳俞瑄九十
    五年十二月二十三日警詢筆錄）、證人即同賜公司之司機羅
    福賢、黃金戀分別於警詢證述：伊等是受證人陳俞瑄派至臺
    中市○○區○○路三段太原六號橋找被告報到要載運廢鐵，
    現場均是由被告在指揮，被告表示其為現場負責人等語（見
    警卷證人羅福賢、黃金戀九十五年十二月二十三日警詢筆錄
    ）、證人即全省企業社負責人陳進添於警詢時證稱：在查獲
    現場之工人劉明源、王聯錦、蔡文讚、陳炳輝、吳昭武、許
    文想、許金富、林恕均是由伊派遣至該處的，因伊於九十五
    年十二月二十二日下午三時許，接獲自稱「廖先生」者之電
    話，要求八名工人，派工地點是臺中市○○區○○路與太原
    路口，說要拆螺絲，伊不知道被告是要請工人竊取太原六號
    橋之鋼筋等語（見警卷證人陳進添九十五年十二月二十三日
    警詢筆錄）、證人劉明源、王聯錦、蔡文讚、陳炳輝、吳昭
    武、許文想、許金富、林恕、林智炫、林秀雄於警詢時均證
    述：伊等是受雇於證人陳進添，而證人陳進添是接獲被告之
    電話，才指派伊等前往拆除太原六號橋上鐵架，在現場是由
    被告指揮伊等拆除鐵架，被告並口頭告知該處鐵架屬違建，
    拆除之公文已批下，但放在家中等語（見警卷證人劉明源等
    八人之九十五年十二月二十三日之警詢筆錄）、證人即榮元
    營造公司主任林智炫於警詢時證稱：伊於九十五年十二月二
    十三日上午十一時許，行經太原六號橋時，發現有大約十人
    ，正在拆除榮元公司向臺中市政府交通局承包，且於一年前
    已驗收之臺中市政府景觀導覽牌及支架，旁邊還有二部資源
    回收吊車，伊即上前詢問為何要拆掉，但在場之人均置之不
    理，伊因而撥打電話報警等語（見警卷證人林智炫九十五年
    十二月二十三日警詢筆錄）、證人即臺中市政府交通局員工
    林秀雄於警詢時證稱：太原六號橋上之工型鋼架，均是臺中
    市政府所有，在查獲現場之人員，均非臺中市政府員工，臺
    中市政府亦未委託他人至該處拆除工型鋼架，被竊取之工型
    鋼架共有七十二支，價值約二十七萬元等語（見警卷證人林
    秀雄九十五年十二月二十三日警詢筆錄），均甚明確，且有
    全省企業社派工單、證人林秀雄代表臺中市政府領回遭竊之
    工型鋼架七十二支後所出具之證物保管領收據各一份、現場
    照片六張附卷可稽（見警卷）；復有被告所有，供竊取本件
    之景觀導覽牌等工型鋼架所用之鑿子一支、活動扳手五支、
    鐵鎚一支扣案可資佐證。
  (二)被告雖辯稱其並無竊盜之不法所有意圖云云。惟查：
  1.被告於偵查、本院準備程序及審理時均供稱：伊知道所拆除
    之工型鋼架係臺中市政府、國家所有等語（見臺灣臺中地方
    法院檢察署九十五年度偵字第二八八七九號偵查卷宗【以下
    簡稱「偵卷」】第八頁、本院卷第一一、二一九頁），堪認
    被告主觀上對於其雇工所拆除之工型鋼架，係他人所有之物
    乙節，已有所認知，應無疑義。
  2.被告又於偵查中供稱：伊要將這些景觀導覽牌資源回收，拿
    去賣等語（見偵卷第七頁）；又於本院移審訊問時供述：「
    （問：拆掉的東西你打算如何處理？）我回收的錢都以撿到
    的名義交給警察。」（見本院卷第一二頁）；再於本院準備
    程序及審理時均為相同之供述（見本院卷第一九○、二一九
    頁）；復佐以被告於九十五年十二月二十二日至同賜公司接
    洽租用車輛事宜時，即曾詢問變賣鐵類器物之價格，又表示
    要將拆除之物出賣予同賜公司等情，業經證人陳俞瑄證述如
    前，足徵被告確實擬將當日拆除之景觀導覽牌等工型鋼架變
    賣換現無訛。
  3.另被告曾於九十五年十二月二十三日以其於臺中市○○區○
    ○路三段太原六號橋上拾獲遺失物現金八千二百元為由，將
    該現金交給臺中市警察局第五分局北屯派出所警員李耿豪，
    並出具權利拋棄書表示若在六個月內無人認領該現金，於期
    滿後，不願領回，願意拋棄權利，任由警察機關處理等情，
    固有臺中市警察局第五分局北屯派出所拾得物收據第四聯、
    被告所出具之權利拋棄書各一份在卷可查（見本院卷第一九
    八、一九九頁）。然查，該現金八千二百元，係被告在本件
    為警查獲後，始交給警員等情，業據被告於本院審理時供明
    在卷（見本院卷第二二一頁）。被告另於本院審理時供述：
    伊交給警員之八千二百元現金，是伊資源回收累積半年所得
    ，伊於當日將該現金交給警員，與當時在現場為警查獲應該
    有關係，因為這部分可以證明伊並非為了不法所有、占為己
    有等語（見本院卷第二二○、二二一頁），則被告所交出之
    現金八千二百元，果係為警查獲前半年內以相同方式資源回
    收所得累積之金額，何以遲至本件為警查獲時，始將之交給
    警員？且由被告之上開供述可知，其主觀上確信此舉將有利
    於其本件行為有無不法所有意圖之認定，方始為之。是被告
    將現金八千二百元交給警員之時間，既係在本件為警查獲之
    後，自難以此證明被告於當日若未遭查獲，日後仍會將變賣
    所拆除之臺中市政府所有景觀導覽牌等工型鋼架所得金錢，
    交給警局，進而為被告並無不法所有意圖之認定。
  4.又被告雖辯稱其係因太原六號橋上之景觀導覽牌等工型鋼架
    為公害，所以才將之拆除云云。惟查，被告知悉其雇工拆除
    之物，均屬臺中市政府所有之公物等情，已如前述。茍被告
    所辯其主觀認知部分為真，其仍應將拆下之工型鋼架等物，
    交還臺中市政府，惟被告並不思如此，反擬自行私下將之變
    賣，顯有居於所有人地位而為處分行為之意思，是被告辯稱
    無竊盜之不法所有意圖，尚難採信。
  (三)綜上所述，被告既明知其雇工所拆除、載運之景觀導覽牌等
    工型鋼架，係臺中市政府所有，且原擬將之變賣換現，其此
    舉又未經臺中市政府同意，而其關於無不法所有意圖之辯解
    ，復無可採信，則其拆除太原六號橋上之景觀導覽牌等工型
    鋼架之行為自取竊盜無誤。本件事證明確，被告攜帶兇器竊
    盜犯行，堪以認定，應予依法論科。
二、按刑法第三百二十一條第一項第三款所規定之攜帶兇器竊盜
    罪，係以行為人攜帶兇器竊盜為其加重條件，此所謂兇器，
    其種類並無限制，凡客觀上足對人之生命、身體、安全構成
    威脅，具有危險性之兇器均屬之，且祇須行竊時攜帶此種具
    有危險性之兇器為已足，並不以攜帶之初有行兇之意圖為必
    要，最高法院著有七十九年臺上字第五二五三號判例足資參
    照。被告為本件竊盜犯行之際，所攜帶扣案之鑿子一支、活
    動扳手五支、鐵鎚一支，均為為金屬材質，質地堅硬，客觀
    上足以對於人之生命、身體構成威脅，而具有危險性，顯屬
    兇器。核被告所為，係犯刑法第三百二十一條第一項第三款
    攜帶兇器竊盜罪。被告為本件犯行時，利用無犯罪故意，均
    為成年人之證人羅福賢、黃金戀、劉明源、王聯錦、蔡文讚
    、陳炳輝、吳昭武、許文想、許金富、林恕下手為之，係屬
    間接正犯，應負與正犯同一責任。另按刑法第三百二十一條
    第一項第四款所稱結夥三人，係以結夥犯全體俱有責任能力
    及有犯意之人為構成要件，若其中一人係缺乏責任能力或責
    任要件之人，則雖有加入實施之行為，仍不得算入結夥三人
    之內，最高法院三十年上字第一二四○號判例意旨參照。查
    本件有竊盜犯意之人，僅有被告一人，已如前述，是雖其利
    用不知情之證人羅福賢等十人遂行其竊盜犯行，揆諸前揭說
    明，證人羅福賢等十人自不得計入結夥三人之內，因此本件
    並不符合刑法第三百二十一條第一項第四款結夥三人以上之
    加重條件，附此敘明。被告前於九十二年間，因妨害自由案
    件，經臺灣高等法院臺中分院判處有期徒刑四月確定，甫於
    九十二年四月十六日易科罰金執行完畢等情，有卷附臺灣臺
    中地方法院檢察署刑案資料查註紀錄表及臺灣高等法院被告
    前案紀錄表各一份可按，其於有期徒刑執行完畢後五年內，
    再故意犯本件有期徒刑以上之罪，為累犯，應依法加重其刑
    。又查被告約自九十五年六月間起，即出現幻聽、被害妄想
    、罪惡感及怪異、干擾行為等精神症狀，並曾於同年七月十
    九日因自言自語、個人衛生自理能力差，由家人陪同至行政
    院衛生署草屯療養院（以下簡稱草屯療養院）急診就醫，嗣
    轉至維新醫院接受治療二週出院後，復於同年十一月十六日
    ，再因上開精神症狀復發，欲對自宅縱火，又由家人及公衛
    護士帶至草屯療養院急診住院，至同年十二月二十五日出院
    ，經診斷為精神分裂症，病症為幻聽、破壞行為、社交退縮
    、怪異行為、自我照顧能力差、被害妄想等情，有草屯療養
    院之診斷證明書、九十六年一月十九日草療經字第○九六○
    ○○○三六六號函及所附被告門診病歷影本、維新醫院九十
    六年二月六日維醫字第○九六○○○○○一一號函及所附病
    歷影本各一份附卷可參（見本院卷四二、四五至八二一○○
    至一四二頁），堪認被告精神狀況不佳，確有異於常人之處
    。又經本院依辯護人之聲請將被告送請澄清綜合醫院鑑定其
    於本件行為時之精神狀態，該醫院鑑定結果認：「廖員為一
    急性精神分裂症之患者，近八個月來有明顯精神症狀，雖經
    兩次住院及三種藥物以上之治療，病情仍無顯著改善。廖員
    兩次犯案（按：被告另案被訴於九十六年二月二十六日有竊
    盜犯行，現由本院另案審理中）當時對於警方的供詞與病歷
    記載病情一致，有宗教妄想及思考流程障礙現象，其犯案當
    時之行為明顯受到精神症狀之影響。且經本院智力測驗發現
    廖員之總智商為七十八分，已達到邊緣性智能障礙程度，是
    因精神疾病而出現的退化現象。經由此精神鑑定過程，可知
    廖員犯案當時之行為有受到精神症狀之影響，以致判斷力、
    現實感及思考能力等有中度障礙，廖員竊盜當時之精神狀態
    ，應已達精神耗弱程度」等語，有該院九十六年六月七日澄
    高字第九六○三○七號函所附精神狀況鑑定書一份附卷可參
    （見本院卷第一五一至一五四頁），核與上開草屯療養院及
    維新醫院之病歷資料相符，可見上開精神狀況鑑定書之結論
    ，信而有徵，堪以採信。因此，足認被告於本件行為時，受
    精神障礙之影響，雖能辨識其行為違法，但依其辨識而行為
    之能力明顯受損，而達精神耗弱之程度，應依刑法第十九條
    第二項之規定，減輕其刑，並與累犯加重部分，先加重後減
    輕之。爰審酌被告雖為精神耗弱之人，自理能力較為薄弱，
    然其貪圖一己私利，攜帶兇器，利用不知情之人竊取公物，
    使臺中市政府蒙受損失非輕，犯罪手段仍足以危害社會治安
    ，犯罪後復未坦承全部犯行等一切情狀，量處有期徒刑十月
    。又被告本件犯罪時間係在九十六年四月二十四日之前，所
    犯係刑法第三百二十一條第一項第三款之攜帶兇器竊盜罪，
    且宣告刑在有期徒刑一年六月以下，合於減刑條件，應依該
    條例規定減其宣告刑二分之一，即減為有期徒刑五月，且依
    上開減刑條例第九條、刑法第四十一條第一項前段之規定，
    併諭知易科罰金之折算標準。
三、扣案之鑿子一支、活動扳手五支、鐵鎚一支，均為被告所有
    ，且係供其犯本案所使用之物，業據被告於本院審理時供明
    在卷（見本院卷第二一七頁），應依刑法第三十八條第一項
    第二款之規定宣告沒收之。
據上論斷，應依刑事訴訟法第二百九十九條第一項前段，刑法第
第三百二十一條第一項第三款、第四十七條第一項、第十九條第
二項、第四十一條第一項前段、第三十八條第一項第二款，中華
民國九十六年罪犯減刑條例第二條第一項第三款、第七條、第九
條，刑法施行法第一條之一，判決如主文。
本案經檢察官乙○○到庭執行職務。
中　　華　　民　　國　　96　　年　　10　　月　　26　　日
                  刑事第一庭  審判長法  官  唐光義
                                    法  官  朱光國
                                    法  官  郭妙俐
以上正本證明與原本無異。
如不服本判決，應於判決送達後十日內，向本院提出上訴狀。
上訴書如未敘述理由，應於上訴期間屆滿後20日內補提理由書於
本院。
　　　　　　　　　　　　　　        書記官  陳玉芬
中　　華　　民　　國　　96　　年　　10　　月　　26　　日
中華民國刑法第三百二十一條
犯竊盜罪而有左列情形之一者，處六月以上、五年以下有期徒刑
：
一  於夜間侵入住宅或有人居住之建築物、船艦或隱匿其內而犯
    之者。
二  毀越門扇、牆垣或其他安全設備而犯之者。
三  攜帶兇器而犯之者。
四  結夥三人以上而犯之者。
五  乘火災、水災或其他災害之際而犯之者。
六  在車站或埠頭而犯之者。
前項之未遂犯罰之。
